【裁判字號】    95,交聲更,14
【裁判日期】    950509
【裁判案由】    交管條例聲異
【裁判全文】
臺灣板橋地方法院交通事件裁定        95年度交聲更字第14號
原處分機關  交通部公路總局臺北區監理所
異  議  人  甲○○
即受處分人
上列異議人因違反道路交通管理處罰條例案件，對於交通部公路
總局臺北區監理所於民國94年8 月16日以北監自裁字第裁40-C00
000000號所為之裁決處分（原舉發案號：臺北縣政府警察局板橋
分局94年6 月20日北縣警交字第C00000000 號），聲明異議，本
院裁定後（94年度交聲字第1789號），異議人不服提起抗告，經
臺灣高等法院撤銷原裁定發回本院（95年度交抗字第175 號），
本院更為裁定如下：
    主  文
原處分撤銷。
甲○○不罰。
    理  由
一、原處分意旨略以：異議人即受處分人甲○○於民國94年6 月
    19日晚間9 時30分許，駕駛車牌號碼為ZV-5512 號之自小客
    車行經臺北縣板橋市○○路○段47巷3 弄4 號前時，因肇事
    致人受傷而逃逸，經臺北縣政府警察局板橋分局交通分隊執
    勤警員調查後，於94年6 月20日以北縣警交字第C00000000
    號違反道路交通管理事件通知單舉發。嗣異議人逾期提出申
    訴，經交通部公路總局臺北區監理所認舉發無誤，而於94年
    8 月16日以北監自裁字第裁40-C00000000號裁決書裁決，依
    道路交通管理處罰條例第62條第1 項規定裁處異議人吊銷駕
    駛執照，並依同條例第67條第1 項規定終身不得考領駕駛執
    照。
二、異議意旨則略以：異議人當時確係為閃避對向駛來之機車而
    偏左行駛，惟異議人及同車之友人顏麗敉均未察覺有發生擦
    撞而肇事致人受傷之情事，雖有聽到金屬碰撞聲音，但以為
    僅係車子左前輪壓到鋁罐或鐵罐，且異議人嗣後即右轉停在
    臺北縣四川路二段47巷與四川路二段之交岔路口等候交通號
    誌，顯見異議人並無逃離現場之行為。又被害人張秀卿僅受
    有膝蓋擦傷之輕微傷害，異議人經警方告知肇事致人受傷後
    ，即經由臺北縣板橋市調解委員會與被害人達成和解，異議
    人實無逃離現場之必要，爰請求撤銷原處分云云。經查：
(一)異議人駕駛上開自小客車，於前揭時、地撞及同向在前行走
    之被害人張秀卿右臀部，致被害人跌倒撞及路旁店面水桶，
    因而受有右膝瘀青等傷害之事實，業據異議人於本件之刑事
    案件即臺灣板橋地方法院檢察署94年度偵字第15966 號公共
    危險罪案件警詢、偵查中均供承不諱，核與被害人張秀卿於
    該案警訊、偵查及本院94年度交聲字第1789號案件中所指述
    之情節相符，並有亞東紀念醫院診斷證明書、事故現場圖、
    現場草圖各一紙、道路交通事故調查表二紙、現場及車損照
    片十幀在卷可證，是本件異議人駕駛車輛肇事，致被害人受
    有前開傷害，應堪認定。
(二)被害人張秀卿於上開刑事案件中業已證稱：「被撞到後，我
    人就往前衝，撞擊力量應該沒有很大，假如很大的話，整個
    人會受很大的傷害。（檢察官問：你有無叫被告停車？）沒
    有。…（檢察官問：被撞到時有無因痛苦而叫很大聲？）沒
    有。…」等語（參見該案偵查卷宗第39頁），參以被害人張
    秀卿僅受有右膝瘀青之輕傷乙節，可見當時撞擊之力量應非
    甚大，且被害人張秀卿復未出聲喊叫，是異議人稱其以為係
    撞到鋁罐或鐵罐之金屬碰撞聲音，尚非不可採信。
(三)證人蘇庭毅雖於本院94年度交聲字第1789號案件中證稱：「
    當時我在四川路二段47巷3 弄6 號的店裡面工作，有一婦人
    在4 號前被車子撞到，應該是被深色或黑色的一台轎車撞到
    後，我當時站在門口，面向店裡面，當我聽到聲響轉頭過來
    看得時候，就看到被撞婦女趴在門牌4 號之飲食店的一個檯
    子上，因為事情來得太快，我沒有看到車子是如何撞到，但
    是車子有停下來，婦女被撞倒之後，並非不省人事，依然很
    清醒，只是無法起身，…我看到她是整個人跌倒趴下去。…
    被害人被撞倒後，車子就停在被害人的後方，兩者距離約一
    公尺，被害人還沒有起身的時候，肇事車輛的駕駛人並沒有
    下車就直接轉彎把車開走了，因為被害人就在車子前方，車
    子如果直開的話就會撞到被害人，所以駕駛人是把車方向盤
    打死後轉彎並加速離開。…那個時候婦人跌倒後的聲音很大
    ，很多人都在圍觀，駕駛人在車內應該也可以聽得到。」等
    語（參見該案94年11月21日訊問筆錄）。惟查證人蘇庭毅業
    已自承事故發生時其面向店內，並未目睹車子如何撞到被害
    人，故當時對於撞擊力道之強弱，證人蘇庭毅即無從加以證
    明，其雖證稱當時被害人跌倒的聲音很大，然當時被害人張
    秀卿為行人，所謂跌倒的聲音應係指其撞到水桶的聲音，然
    其他金屬物品若撞到水桶亦會發出聲響，故不能排除異議人
    所稱以為係壓到鋁罐、鐵罐之可能性。此外，證人蘇庭毅所
    述被害人遭撞後係趴在門牌4 號店面檯子上之情形，與被害
    人張秀卿證稱當時頭是栽到水餃店門口（依上開偵查卷第27
    頁編號3 照片所示，即為上開四川路二段47巷3 弄4 號之「
    頂鮮鍋貼、水餃、牛肉麵店」）的「水桶」裡面等情不符（
    參見上開本院94年度交聲字第1789號案件94年10月11日訊問
    筆錄）；又本件依被害人張秀卿於警詢中所述，異議人之自
    小客車係左前側撞及其右臀部（參見上開偵查卷第9 頁），
    依撞擊方向觀之，衡情被害人當係向左前方跌倒，並跌入店
    面內之水桶處，當時異議人之自小客車既係沿上開四川路二
    段47巷3 弄行駛，已跌進店面之被害人實不可能在異議人車
    輛之正前方，至多為左前側，異議人如欲直行離開，應不至
    於會撞到被害人。是綜合上情觀之，證人蘇庭毅或係因94年
    11 月21 日至法院作證時離案發時間已有四個月之久，記憶
    略有混淆，致所證與被害人張秀卿所述及其餘卷證資料有所
    不符，自難遽以其具有瑕疵之前揭證言述作為不利於異議人
    之證據甚明。
三、據此，本件依前所述並無足夠之證據證明異議人於肇事當時
    已知其撞及被害人張秀卿成傷之事實，無法證明異議人確有
    逃逸之故意。又異議人因本件交通事故所涉前揭刑事案件，
    亦經上開檢察署檢察官以無積極證據證明異議人有肇事逃逸
    為由（過失傷害部分經撤回告訴），予以不起訴處分確定，
    復有該案之不起訴處分書一份在卷可憑，足認異議人當無本
    件肇事致人受傷而逃逸之行為。原處分機關未予詳查，遽依
    道路交通管理處罰條例第62條第1 項及第67條第1 項，予以
    吊銷駕駛執照及終生禁考之裁罰，尚有未洽，本件異議為有
    理由，爰依法撤銷原處分，並為不罰之諭知。另駕駛人肇事
    逃逸係肇事致人受傷後另行起意之行為，與肇事致人受傷之
    行為間並非同一事實之關係，故異議人駕駛汽車是否違反交
    通規則因而肇事致人受傷，而有違反前開條例第61條第3 項
    前段之情形，應由原處分機關查明後，另為適法之裁處，附
    此敘明。
四、據上論斷，應依道路交通案件處理辦法第20條前段，裁定如
    主文。
中    華    民    國    95    年    5     月    9     日
                      交通法庭  法  官 張紹省
上列正本證明與原本無異。
如不服本裁定應於送達後五日內向本院提出抗告狀。
                                書記官 周雅玲
中    華    民    國    95    年    5     月    9     日


司法院資訊處製作；財團法人民間司法改革基金會備份。
